臺灣嘉義地方法院民事判決
111年度訴字第395號
原      告  吳金滿  
被      告  李子安  


上列當事人間因被告詐欺案件，原告提起損害賠償之刑事附帶民
事訴訟，經本院刑事庭以111年度附民字第90號刑事附帶民事訴
訟裁定移送前來，本院於民國111年10月12日辯論終結，判決如
下：      
    主  文
一、被告應給付原告新台幣（下同）449,500元，及自民國111年
    9月27日起至清償日止，按週年利率百分之5計算之利息。
二、原告其餘之訴駁回。
三、訴訟費用6,743元由原告負擔。
四、本判決第1項於原告以149,833元為被告供擔保後，得假執行
    。
五、原告其餘假執行之聲請駁回。
　　事實及理由
一、被告經合法通知，未於言詞辯論期日到場，核無民事訴訟法
    第386條所列各款情形，爰依原告之聲請，由其一造辯論而
    為判決。
二、原告主張：
    被告於108年間某日，明知並無持續投資樹木買賣以定期獲
    取高額利潤之管道，竟於乘搭乘原告駕駛之計程車之際，向
    原告佯稱其從事投資樹木買賣，居間轉手樹木可獲得高額利
    潤，邀請原告一同投資以獲利，原告因此應允被告之投資計
    畫，而自108年7月9日起至109年4月間，因被告接續佯稱需
    要買斷樹木、設置貨櫃、搬運人力、車輛維修等資金，原告
    即於附表一所示之時間，在嘉義市東區彌陀路南帝王大樓前
    ，先後交付如附表一票面金額所示之現金款項予被告（共44
    8,000元），被告為取信於原告，則簽發如附表一所示之本
    票交付予原告，原告因此深信被告確有樹木買賣投資計畫，
    且此等投資計畫獲利豐厚；復於108年9月3日起至109年5月2
    9日，陸續以無摺存款之方式，匯款817,100元至被告指定之
    訴外人林怡萱所申設之嘉義彌陀郵局帳戶（帳號：00000000
    000000號帳戶，下稱系爭帳戶），原告因此共計交付1,265,
    100元（448,000元+817,100元）予被告。爰依侵權行為之法
    律關係提起本訴，並聲明：㈠被告應給付原告1,265,100元，
    及自起訴狀繕本送達之翌日起至清償日止，按年息5%計算之
    利息。㈡願供擔供請准宣告假執行。
三、被告未於言詞辯論期日到場，亦未提出書狀作何聲明或陳述
    。
四、法院之判斷：
㈠、原告主張被告有對原告為前揭侵權行為，原告並因此交付現
    金300,000元、匯款321,500元，合計共621,500元予被告等
    情，業據引用與本件民事事件係屬同一事實之刑事案件即本
    院111年度易字第178號詐欺刑事案件（下稱系爭刑案）之理
    由與證據，復有被告於本院刑事庭審理時之供述及匯款單可
    參（證據出處詳如附表一、二證據出處欄所載）。另被告業
    已返還172,000元予原告，亦為原告自陳在案（本院卷第68
    頁），而被告前揭侵權行為，復經本院以系爭刑案判決判處
    罪刑，亦有系爭刑案判決附卷可參（本院卷第9至18頁），
    亦經本院調閱系爭刑案卷宗核閱無訛，堪信為真實。
㈡、按因故意或過失，不法侵害他人之權利者，負損害賠償責任
    ，民法第184條第1項前段定有明文。另按當事人主張有利於
    己之事實者，就其事實有舉證之責任，民事訴訟法第277條
    前段亦有明定。申言之，侵權行為所發生之損害賠償請求權
    ，應具備加害行為、侵害權利、行為不法、致生損害、相當
    因果關係、行為人具責任能力及行為人有故意或過失等成立
    要件，若任一要件有所欠缺，即無侵權行為責任之可言，且
    原告應就上開要件負舉證責任。原告雖另主張尚有因被告詐
    欺而交付643,600元（即1,265,100元-交付現金300,000元-
    匯款321,500元）部分，為被告於系爭刑案中所否認，原告
    就此有利於己之事實，並未舉出其他證據證明之，尚無從認
    定原告確有因為被告詐欺而交付643,600元。
㈢、綜上，本件原告因被告前揭侵權行為交付621,500元予被告，
    被告並已返還172,000元予原告，則原告請求被告給付449,5
    00元，為有理由，逾此部分之請求，則屬無據。
五、綜上所述，原告依侵權行為之法律關係，請求被告給付449,
    500元，及自起訴狀繕本送達翌日即111年9月27日起（本院
    卷第55頁）至清償日止，按年息5%計算之利息，為有理由，
    應予准許；逾此部分請求，則無理由，應予駁回。　　
六、原告陳明願擔保而聲請宣告假執行，經核原告勝訴部分於法
    無不合，爰酌定相當之擔保金額併准許之。至原告敗訴部分
    ，其假執行之聲請，因訴之駁回而失所依據，應予駁回。
七、本件原告請求被告給付621,500元部分，係刑事附帶民事訴
    訟，由合議庭裁定移送民事庭之事件，依刑事訴訟法第504
    條第2項之規定，免納裁判費。至於原告追加請求被告給付6
    43,600元，此部分訴訟費用6,743元，依民事訴訟法第78條
    規定，由原告負擔。　　　
中　　華　　民　　國　　111 　年　　10　　月　　26　　日
                  民事第一庭法　官　陳美利 
以上正本係照原本作成。
如對本判決上訴須於判決送達後20日內向本院提出上訴狀。 
如委任律師提起上訴者，應一併繳納上訴審裁判費。 
中　　華　　民　　國　　111 　年　　10　　月　　26　　日
                            書記官　黃怡禎
附表一：被告有交付本票部分
編號 發票日（交款日期） 票面金額  原告主張  被告抗辯  本票     前案陳稱 證據出處 前案抗辯 證據出處 票號 證據出處 1 108年7月9日 65,000元 60,000元 系爭刑案卷第127頁 40,000元 系爭刑案卷第150頁 WG0000000 警卷第11頁 2 108年7月10日 35,000元 33,000元 同上 20,000元 同上 WG0000000 同上 3 108年7月11日 50,000元 47,000元 同上 30,000元 同上 WG0000000 同上 4 108年9月11日 50,000元 48,000元 同上 30,000元 同上 WG0000000 警卷第12頁 5 108年9月17日 40,000元 37,000元 同上 20,000元 同上 WG0000000 同上 6 108年9月18日 110,000元 95,000元 同上卷第128頁 80,000元 同上 WG0000000 同上 7 108年10月21日 60,000元 55,000元 同上 50,000元 同上 WG0000000 警卷第13頁 8 108年10月22日 32,000元 30,000元 同上 25,000元 同上 WG0000000 同上 9 108年11月7日 6,000元 5,000元 同上 5,000元 同上卷第151頁 WG0000000 同上 合計  448,000元  410,000元  300,000元    

附表二：原告匯款部分
編號 匯款日期、時間 金額 （新台幣） 備註（摘要） 證據出處 1 107年11月26日下午3時27分許 20,000元 吳金滿 無摺存單第8頁 2 108年11月27日上午9時36分許 27,000元 吳金滿 同上 3 108年11月28日下午1時1分許 8,500元 吳金滿 無摺存單第9頁 4 108年12月12日上午11時45分許 1,000元 吳金滿 無摺存單第10頁 5 108年12月13日上午11時9分許 1,000元 僅留身分證字號 同上 6 108年12月18日下午3時14分許 10,000元 吳金滿 無摺存單第11頁 7 109年1月2日 下午12時34分許 10,000元 吳金滿 無摺存單第12頁 8 109年1月2日 下午2時2分許 5,000元 吳金滿 無摺存單第13頁 9 109年1月30日 下午4時49分許 10,000元 吳金滿 同上 10 109年2月7日 下午1時43分許 30,000元 吳金滿 無摺存單第14頁 11 109年2月8日 上午9時41分許 30,000元 吳金滿 同上 12 109年2月10日 上午9時54分許 12,000元 吳金滿 無摺存單第15頁 13 109年2月12日 上午10時15分許 10,000元 吳金滿 同上 14 109年2月14日 下午12時36分許 12,000元 吳金滿 同上 15 109年2月17日 下午3時38分許 10,000元 吳金滿 無摺存單第16頁 16 109年2月19日 上午9時39分許 12,000元 吳金滿 同上 17 109年2月21日 下午2時18分許 5,000元 吳金滿 無摺存單第17頁 18 109年3月4日 下午2時33分許 3,000元 吳金滿 無摺存單第19頁 19 109年4月1日 下午1時40分許 1,000元 僅留身分證字號 無摺存單第22頁 20 109年4月10日 上午10時14分許 25,000元 吳金滿 無摺存單第24頁 21 109年4月14日 下午1時41分許 10,000元 吳金滿 無摺存單第25頁 22 109年4月15日 上午9時25分許 2,000元 吳金滿 同上 23 109年4月15日 上午11時41分許 10,000元 吳金滿 無摺存單第26頁 24 109年4月15日 下午2時2分許 20,000元 吳金滿 同上 25 109年4月15日 下午3時16分許 5,000元 吳金滿 同上 26 109年4月16日 下午1時11分許 20,000元 吳金滿 無摺存單第27頁 27 109年4月17日 上午9時2分許 2,000元 吳金滿 同上 28 109年4月17日 下午2時57分許 10,000元 吳金滿 同上 合計  321,500元